【裁判字號】    89,上訴,2094
【裁判日期】    890919
【裁判案由】    偽造文書
【裁判全文】
臺灣高等法院刑事判決                  八十九年度上訴字第二九四號
    上  訴  人
    即  被  告  甲○○
右上訴人因偽造文書案件，不服臺灣士林地方法院八十八年度訴字第五○一號，中華
民國八十九年五月十五日第一審判決（起訴案號：臺灣士林地方法院檢察署八十八年
度偵字第六一八五號）提起上訴，本院判決如左：
    主      文
上訴駁回。
    事      實
甲○○曾因違反水土保持法案件，經台灣士林地方法院於民國八十七年二月十二日以
八十六年訴字第九七○號判處有期徒刑八月，緩刑年，現仍在緩刑期間，甲○○又
自民國八十四年起至八十七年間，向楊貴英告貸，並為擔保其債務，基於概括之犯意
，自八十六年四月間起連續在其所簽發如附表所示編號一至七之七張本票及編號八之
支票上偽造其妻邱秀香之背書署名各一枚，並於八十六年四月十五日偽造邱秀香之簽
名一枚於借款書上為共同借款人，交付楊貴英以擔保前揭債務及借款之證明而予行使
，楊貴英因而自其姊乙○○○處取得款項借予甲○○，足以生損害於邱秀香及楊貴英
。惟嗣後甲○○無法還款，楊貴英欲向邱秀香行使票據上權利，始知甲○○偽造邱秀
香之背書及共同借款人之簽名，案經乙○○○告發由台灣士林地方法院檢察署檢察官
偵查起訴。
    理      由
一、上訴人即被告甲○○於本院調查中仍坦承前開未經邱秀香同意自八十六年四月起
    連續在附表所列七張本票及一張支票上偽造其妻邱秀香之背書之事實，核與告發
    人乙○○○、證人即告發人之妹楊貴英指述情節相符，且經證人即被害人邱秀香
    於原審到庭供證屬實。並有偽造背書之本票、支票、借款書在卷可稽，雖被告上
    訴指稱：楊貴英因伊借款很久未還，要伊以太太名義背書，金主才願意借款給伊
    ，伊認為背書只是寫伊太太名字，讓楊貴英保管，伊並沒有行使，是楊貴英行使
    ，並教唆伊偽造文書云云，惟查被告既不否認其向楊貴英轉向乙○○○貸款之事
    實，而本票、支票背書行為乃在票據債務之負擔，其未經其妻邱秀香同意在系爭
    支票及本票上偽造署押以為背書將之交付予楊貴英，致邱秀香承擔票據背書人之
    責任，自屬行使之行為，足生損害於邱秀香，被告上訴所辯各節自不足採，又被
    告另辯稱：伊偽造邱秀香之背書及在借款書上偽簽邱秀香之名係受楊貴英之教唆
    及脅迫不得已所為云云。經查證人楊貴英於原審否認有教唆或脅迫被告之事，並
    稱被告交給伊的支票邱秀香的名字很漂亮，旦每次背書都一樣，伊並沒有懷疑等
    語。再依被告偽造邱秀香簽名之筆跡觀之，與被告簽署自己姓名之書寫習慣並不
    相同，顯係刻意改變書寫習慣所為。其目的應係為避免楊貴英發見該邱秀香之簽
    名為被告所為。是被告所辯被脅迫不得已云云，當為飾卸之詞，仍無足採，被告
    犯行足以認定。
二、核被告在支票、本票背面及在借款書上借款人欄偽造邱秀香之簽名，在票據法上
    係表示對支票、本票擔保責任之意思，在民法上則係表示共同借款人之意思，屬
    偽造文書行為，並進而交付已達行使行為，核所為係犯刑法第二百十六條、第二
    百十條之行使偽造私文書罪，被告先後多次犯行，時間緊接，犯罪構成要件相同
    ，顯係基於概括之犯意而反復為之，為連續犯，依法加重其刑，被告偽造邱秀香
    之簽名於借款書上為共同借款人之犯行雖未經起訴，但既與起訴部分之偽造背書
    部分有連續關係，為裁判上一罪，自得併予審理。
三、原審以被告罪證明確，依法論處並審酌被告前有事實欄所列前科，以及犯罪之動
    機、目的、危害之程度及犯罪後之態度等一切情狀，量處有期徒刑壹年。又如附
    表所示編號一至八之本票、支票以及八十六年四月十五日借款書上偽造之「邱秀
    香」署名共玖枚均沒收，其認事用法並無不當，量刑亦稱妥適，被告上訴仍執陳
    詞指摘原判決不當，自無理由，應予駁回。
四、被告經合法傳喚無正當理由未到庭，爰不待其陳述逕行判決，併予敘明。
據上論斷，應依刑事訴訟法第三百六十八條、第三百七十一條，判決如主文。
本案經檢察官陳維練到庭執行職務。
中    華    民    國    八十九    年      九        月     十九         日
                        臺灣高等法院刑事第一庭
                            審判長法  官  李  相  助
                                  法  官  王  振  興
                                  法  官  蔡  光  治
右正本證明與原本無異。
如不服本判決應於收受送達後十日內向本院提出上訴書狀，其未敘述上訴之理由者並
得於提起上訴後十日內向本院補提理由書（均須按他造當事人之人數附繕本）。
                                  書記官  王  才  生
中    華    民    國    八十九    年      九        月     二十二       日
附錄：本案論罪科刑法條全文
刑法第二百十條
偽造、變造私文書，足以生損害於公眾或他人者，處五年以下有期徒刑。
刑法第二百十六條
行使第二百十條至第二百十五條之文書者，依偽造、變造文書或登載不實事項或使登
載不實事項之規定處斷。


司法院資訊處製作；財團法人民間司法改革基金會備份。
